【裁判字號】    97,交聲,958
【裁判日期】    970729
【裁判案由】    違反道路交通管理處罰條例聲明異議
【裁判全文】
臺灣桃園地方法院交通事件裁定         97年度交聲字第958號
原處分機關  交通部公路局新竹區監理所桃園監理站
異  議  人  甲○○
即受處分人
上列異議人即受處分人因違反道路交通管理處罰條例案件，不服
交通部公路總局新竹區監理所桃園監理站民國97年5月15日桃監
裁字第裁52-DB0000000號違反道路交通管理事件裁決書所為處分
，聲明異議，本院裁定如下：
    主  文
異議駁回。
    理  由
一、原處分意旨略以：本件異議人即受處分人甲○○於民國97年
    4月9日下午5時20分許，駕駛車號1050-HJ號自用小客車，行
    經桃園縣龍潭鄉○○路○○段418 號凌雲國中前時，因於禁
    止左轉處左轉（轉彎不依標誌標線號誌指示）之違規，為桃
    園縣政府警察局龍潭分局龍潭派出所以桃警局交字第DB0000
    000 號舉發違反道路交通管理事件通知單，舉發異議人上開
    違規行為，原處分機關遂依修正前道路交通管理處罰條例第
    48條第1 項第2 款之規定，裁處異議人罰鍰新臺幣600 元，
    並依修正前道路交通管理處罰條例第63條之規定記違規點數
    1 點。
二、聲明異議意旨詳如異議人聲明異議狀所載（如附件）。
三、按汽車駕駛人轉彎時，有不依標誌、標線、號誌指示之情形
    者，處200 元以上600 元以下罰鍰；汽車駕駛人有第48條之
    情形者，除依原條款處罰鍰外，並予記違規點數一點，修正
    前道路交通管理處罰條例第48條第1 項第2 款、第63條第1
    項第1 款分別定有明文。再按，標誌以規定之符號、圖案或
    簡明文字繪於一定形狀之標牌上，安裝於固定或可移動之支
    撐物體，設置於適當之地點，用以預告或管制前方路況，促
    使車輛駕駛人與行人注意、遵守之交通管制設施；禁制標誌
    設於禁制事項起點至100 公尺間適當之地點，道路交通標誌
    標線號誌設置規則第3 條第1 款、第57條第5 款分別定有明
    文。
四、本件異議人雖不否認曾於上開時間駕駛自用小客車沿中豐路
    自關西方向往龍潭方向行駛，至凌雲國中前欲左轉至對面凌
    雲國中門口處停車，而於中豐路上與對向來車發生車禍等情
    ，惟仍主張自己並無違反交通標誌之指示行車，辯稱：該處
    路口前之禁止左轉標誌係針對禁止中豐路左轉龍新路（見本
    院97年7 月11日筆錄後附之警員劉富榮當庭繪製之現場位置
    圖），並非針對左轉凌雲國中路口所設置云云，並繪製現場
    完整號誌燈配置圖為其依據。經查：
  (一)本件異議人遭舉發之過程，業據現場舉發員警劉富榮到庭證
    述明確：「當時異議人發生車禍，我們接獲報案去處理，我
    們到場的時候，異議人說他由中豐路往龍潭市區方向，在凌
    雲國中前左轉，於是我們依照其陳述取締他違規左轉。而且
    在中豐路、中原路、龍新路之多岔路口旁邊設有禁止左轉之
    標示，該禁止左轉標示乃針對包括龍新路及凌雲國中都不能
    左轉。我們亦有請示上級交通隊，他們告知我們該標誌是針
    對龍新路及凌雲國中，並有正式書函可稽」（詳本院卷第43
    頁）。而異議人於中豐路左轉至對面凌雲國中之情節未加否
    認，且有車禍現場照片在卷可憑（見本院卷第37頁）；又桃
    園縣政府警察局龍潭分局確97年5 月22日函告龍潭派出所表
    示：凌雲國中前路口由中豐路上林段往華映、新埔方向行使
    之車輛，於上下班尖峰時段直接左轉非常危險，建議能夠設
    置「左轉專用號誌」等節該函文一份附卷可參（見本院卷第
    52頁）。足見本件交通執法單位對該處自龍新路至凌雲國中
    門口之區域乃認為係單一路口。
  (二)異議人雖舉該處之交通號誌（即紅綠燈號誌）於龍新路及凌
    雲國中前各有一完整之交通號誌配置，均有獨立功能，因此
    該處屬於兩個路口，若在龍新路路口設置禁止左轉標誌，而
    未在凌雲國中前設置禁止左轉標誌，則異議人在凌雲國中前
    左轉並未違反交通規則云云。然經本院依職權至現場勘驗結
    果可知（以下詳本院勘驗筆錄及勘驗照片，本院卷第53頁至
    56頁）：1.凌雲國中校門口步行至龍新路口距離約50步（與
    員警劉富榮當庭所述約50公尺一節大致相符）。2.由關西方
    向往龍潭方向沿中豐路行駛，在龍新陸路口前約30公尺處除
    道路指示外，有一禁止左轉標誌（見本院卷第54頁左下角之
    勘驗現場照片）。3.在龍新路路口行人穿越道（斑馬線）上
    亦有一禁止左轉標誌（見本院卷第54頁右下角照片及55頁右
    上角、左下角照片），且由該標誌處可見凌雲國中校門口在
    其左側前方路旁。4.自龍新路路口至凌雲國中校門口前之中
    豐路路面均繪製有網狀黃線標線（見本院卷第54頁右下角照
    片、55頁4 幅照片）。5.凌雲國中路口處設置交通水泥護欄
    ，其門口空地約有15乘20公尺之空地，校門口設有交通號誌
    ，其他校園建築物均以圍牆與中豐路相鄰（見本院卷第55頁
    右下角照片、56頁照片）。6.凌雲國中門口對面之號誌（55
    頁右下角照片、56頁照片，即第10頁聲明異議狀附圖之編號
    五號號誌）下方路面並無繪製停止線。
  (三)據上開勘驗現場情形，茲析述如下：凌雲國中門口對面之號
    誌（即第10頁聲明異議狀附圖之編號五號號誌），下方路面
    並未繪製停止線，顯係針對龍新路左轉中豐路車輛之號誌燈
    ，或係因該處路線右彎角度，提醒直行中豐路之車輛號誌狀
    況所設，因此難認凌雲國中之校門口處及對面設置交通號誌
    逕認凌雲國中前係另一獨立路口，否則該號誌下方應設置停
    止線，供車輛停等紅燈；況由上開網狀黃線之設置區○○○
    ○路口延伸至凌雲國中處，均可推知自龍新路至凌雲國中門
    口處均屬同一路口，沿中豐路直行往龍潭方向之車輛遇路口
    紅燈，應停等於龍新路口處停止線，並非停等該凌雲國中門
    口對面之號誌（即第10頁聲明異議狀附圖之編號五號號誌）
    ；故異議人所陳該處係兩獨立路口一節，顯有誤會。又龍新
    路與凌雲國中門口距離約50公尺，可謂甚近，亦難徵為係兩
    個獨立路口之依據；該路口前禁止左轉之標誌並非如異議人
    所述僅在龍新路路口設置，而係在龍新路路口之前30公尺即
    已設置，異議意旨此部分指摘亦無可採。
  (四)再者，凌雲國中門口空地應僅屬校門之後退，為方便就近出
    校園車輛管制之停車空間，凌雲國中門口亦以水泥交通護欄
    隔開中豐路路面與其校門口之界線；故對於凌雲國中之校門
    口，應與一般緊鄰馬路之民宅建築物等同論之，若直行中豐
    路往龍潭方向行駛，欲至凌雲國中，其正常行駛路徑應係至
    前方安全島缺口處迴轉後抵達，此亦為證人劉富榮於本院證
    述明確（見本院卷44頁）。且由現場勘驗之情形以觀，該路
    口之長度確較一般路口長且寬，且呈右彎角度，有上開勘驗
    照片在卷可憑，行經該處之車輛又速度甚快，車輛無論逕自
    左轉或在道路中間停等後左轉，均實屬危險；而該路面亦劃
    有網狀黃線，代表駕駛人依法不得在中線停等對向車輛通過
    後再行左轉，異議人逕自在該路口左轉，違反該處禁止左轉
    之標誌規定之情事，甚為灼然。是異議人所陳均無理由，其
    違規情形，事證明確，堪可認定。
五、綜上所述，原處分機關以異議人違規事實明確，援引上開道
    路交通管理處罰條例及違反道路交通管理事件統一裁罰基準
    表之規定，裁處異議人罰鍰新臺幣600元，並記違規點數1點
    ，核無違誤，本件異議人以上開理由聲明異議，非有理由，
    應予駁回。至本院勘驗現場結果亦發現：若由龍新路駛出左
    轉中豐路而欲再左轉進入凌雲國中門口之車輛，恐亦無法見
    得禁止左轉之標誌；而該路口因上述交通號誌之設置若有造
    成民眾誤認之虞，似應由交通標誌、標線、號誌設置之主管
    機關責成於凌雲國中門口對側之路旁設置類似「禁止直接左
    轉進入凌雲國中」之標示，以提醒民眾並促進該處交通安全
    ，附此敘明。
六、依道路交通案件處理辦法第19條，裁定如主文。
中    華    民    國    97    年    7    月    29     日
                  交通法庭    法  官  楊晴翔
以上正本證明與原本無異。
如不服本裁定，應於送達後5 日內，向本院提出抗告狀。
                              書記官  范升福
中    華    民    國    97    年    8     月    1     日


司法院資訊處製作；財團法人民間司法改革基金會備份。
